【裁判字號】    98,交易,368
【裁判日期】    981126
【裁判案由】    過失致死
【裁判全文】
臺灣臺北地方法院刑事判決             98年度交易字第368號
公  訴  人  臺灣臺北地方法院檢察署檢察官
被      告  甲○○
選任辯護人  許英傑律師
上列被告因過失致死案件，經檢察官提起公訴（98年度偵字第12
743、14633號），本院判決如下：
    主  文
甲○○因過失致人於死，處有期徒刑陸月，如易科罰金，以新臺
幣壹仟元折算壹日。
    事  實
一、甲○○於民國98年5月24日11時20分許，騎乘車號CPW-290號
    重機車搭載張丞鈞，沿台北市○○○路由南向北方向騎乘，
    至建國北路3段113巷與建國北路口處之行人穿越道時，本應
    注意車輛行近行人穿越道前，應減速慢行，遇有行人穿越時
    ，無論有無交通警察指揮或號誌指示，均應暫停讓行人先行
    通過，並注意車前狀況而隨時採取必要安全措施，且依當時
    天候陰、日間自然光線、路面無缺陷、無障礙物、視距良好
    等情形，並無不能注意之情事，竟疏未注意車前狀況，致機
    車前方撞及當時行走於行人穿越道上，由東向西方向行進之
    行人黃蔣月雲，致其倒地，因而受有頭部後方鈍創傷及左上
    肢骨折等傷害，經送往馬偕醫院救治，經急救仍不治死亡。
    嗣臺北市政府警察交通大隊中山分隊警員黃義盛於上揭車禍
    發生後據報前往處理，甲○○並在現場向警員黃義盛坦承為
    上揭車禍肇事人，自首犯罪並接受裁判。
二、案經台北市政府警察局中山分局報告臺灣臺北地方法院檢察
    署檢察官偵查起訴。
    理  由
壹、證據能力：
    被告以外之人於審判外之言詞或書面陳述，除法律有規定者
    外，不得作為證據，刑事訴訟法第159條第1項固有明文；惟
    被告以外之人於審判外之陳述，雖不符同法第159條之1至之
    4規定，而經當事人於審判程序同意作為證據，法院審酌該
    言詞陳述或書面陳述作成時之情況，認為適當者，亦得為證
    據。又當事人、代理人或辯護人於法院調查證據時，知有第
    159條第1項不得為證據之情形，而未於言詞辯論終結前聲明
    異議者，視為有前項之同意，同法第159條之5亦定有明文。
    本件當事人於本院審判程序中對於本案證人於偵查中之證述
    暨其他相關具傳聞性質之證據資料之證據能力，均表示沒有
    爭執，且迄於言詞辯論終結前亦未聲明異議。本院審酌本案
    證人之陳述及證據資料作成時之情況，核無違法取證或其他
    瑕疵，認以之作為證據為適當，前述證人於審判外之陳述及
    相關證據資料，自得做為證據。
貳、實體方面
一、事實認定部分
  (一)訊據被告甲○○對於上開犯罪事實坦承不諱，核與證人張承
    鈞證述之情節相符（見98年度偵字第12743 號偵查卷第10至
    11頁），並有臺北市政府警察局中山分局道路交通事故現場
    圖、道路交通事故補充資料表、交通事故談話紀錄表、道路
    交通事故調查報告表(一)(二)（見前揭偵查卷第30至34頁）、現
    場照片18張附卷可稽（見前揭偵查卷第37至47頁）；而被害
    人黃蔣月雲確因本件車禍傷重不治死亡，亦經臺灣臺北地方
    法院檢察署檢察官督同檢驗員相驗明確，有該署相驗筆錄、
    相驗屍體證明書、檢驗報告書及相驗照片8 張在卷可按（見
    98年度相字第375號相驗卷第68頁、第71頁、第73至78頁、
    第81至85頁），並有馬偕醫院診斷證明書（見前揭偵查卷第
    16頁）在卷可憑，均堪認屬真實。
  (二)查本件肇事路段之速限為50公里，此有道路交通事故調查報
    告表(一)在卷可參（見前揭偵查卷第33頁），被告雖曾於交通
    事故談話紀錄表供述：當時時速約60公里等語（見前揭偵查
    卷第31頁），惟其於第一次警詢筆錄及偵訊時供稱：其當時
    時速約45至55 公里等語（見前揭偵查卷第13至15頁），此
    份警察筆錄製作在交通事故談話紀錄表前，且其於本院審理
    時供稱：我在交通事故談話紀錄表製作時也向警察說我大概
    40至50公里，但是警察說不可能時速一定有60公里，筆錄記
    載60公里是警察寫的等語，則於無其他積極證據證明之情形
    下，尚難認被告有何超速事實。
  (三)按駕駛人應注意車前狀況，隨時採取必要安全措施，且汽車
    行近行人穿越道前，應減速慢行，遇有行人穿越時，無論有
    無交通警察指揮或號誌指示，均應暫停讓行人先行通過，道
    路交通安全規則第94條第3 項、第103 條分別定有明文，此
    乃駕駛人所應注意之義務。被告既考領有重型機車駕駛執照
    ，對於上開交通規則自無不知之理，且依當時情況係天候陰
    、光線及前方視距良好、柏油路面平坦乾燥而無障礙物，此
    有道路交通事故調查報告表(一)在卷可憑（見前揭偵查卷第33
    頁），核無不能注意之情事，是其如能注意車前狀況，隨時
    採取必要安全措施，或行近行人穿越道前，採取減速慢行之
    安全措施，則不致造成本件事故發生被害人死亡之結果，因
    認被告前開過失，與被害人死亡結果間，有相當因果關係甚
    明。
  (四)綜上所述，本件事證明確，被告犯行堪以認定，應依法論科
    。
二、論罪科刑：
  (一)核被告所為係犯刑法第276 條第1 項之過失致死罪。按汽車
    駕駛人，無駕駛執照駕車、酒醉駕車、吸食毒品或迷幻藥駕
    車、行駛人行道或行經行人穿越道不依規定讓行人優先通行
    ，因而致人受傷或死亡，依法應負刑事責任者，加重其刑至
    二分之一，道路交通管理處罰條例第86條第1 項定有明文，
    被告係於行經行人穿越道不依規定讓行人優先通行，因而致
    被害人黃蔣月雲死亡，應依上揭規定，就其所犯過失致死罪
    部分加重其刑至二分之一。又本件車禍於報案時未報明肇事
    人姓名，臺北市政府警察交通大隊中山分隊警員黃義盛於上
    揭車禍發生後據報前往處理，被告在現場向警員黃義盛坦承
    為上揭車禍肇事人等情，有臺北市政府警察局中山分局道路
    交通事故肇事人自首情形紀錄表附卷足憑（見前揭偵查卷第
    35頁），堪認被告犯本罪後，在有偵查犯罪職權之機關未發
    覺犯人為何人前，即自首為肇事人，且於事後接受審判，核
    符刑法第62條前段規定自首之要件，爰依上揭規定，就被告
    所犯過失致死罪部分，減輕其刑，並依法先加後減之。
  (二)爰審酌被告騎乘車輛行駛於路上，對於道路上之一切狀況，
    均應謹慎注意，提高警覺，竟仍疏未注意相關安全規定，致
    生本案事故，造成被害人喪失寶貴生命，其親人痛失至親之
    無法彌補之損害，且被告尚未能取得被害人家屬之原諒；惟
    另考量其犯後尚能坦承犯行，態度非差，並無前科，素行良
    好，及被害人家屬已取得強制責任保險金新臺幣150萬1370
    元，兼衡其家庭經濟狀況、仍於高中就學中，有其提出之臺
    北市私立中興高級中學學生證影本在卷足憑等一切情狀，量
    處如主文所示之刑，並諭知易科罰金之折算標準。又考量被
    告未能取得被害人家屬之原諒，本院認為不宜再對被告為緩
    刑之諭知，否則有傷被害人家屬及一般人對於法院及法律之
    感情認知，應予敘明。
據上論斷，應依刑事訴訟法第299 條第1 項前段，道路交通管理
處罰條例第86條第1 項，刑法第276 條第1 項、第62條前段、第
41條第1 項前段，刑法施行法第1 條之1 第1 項、第2 項前段，
判決如主文。
本案經檢察官高維駿到庭執行職務。
中    華    民    國    98    年    11    月    26    日
                  交通法庭  審判長法  官  林庚棟
                                  法  官  林勇如
                                  法  官  章曉文
以上正本證明與原本無異。
如不服本判決應於收受送達後10日內向本院提出上訴書狀，並應
敘述具體理由；其未敘述上訴理由者，應於上訴期間屆滿後20日
內向本院補提理由書（均須按他造當事人之人數附繕）「切勿逕
送上級法院」。
                                  書記官  林義盛
中    華    民    國    98    年    11    月    26    日
附錄論罪科刑法條
中華民國刑法第276 條
因過失致人於死者，處2 年以下有期徒刑、拘役或2 千元以下罰
金。
從事業務之人，因業務上之過失犯前項之罪者，處5 年以下有期
徒刑或拘役，得併科3 千元以下罰金。


司法院資訊處製作；財團法人民間司法改革基金會備份。
